【裁判字號】    98,訴,1225
【裁判日期】    990719
【裁判案由】    毒品危害防制條例
【裁判全文】
臺灣桃園地方法院刑事判決              98年度訴字第1225號
公  訴  人  臺灣桃園地方法院檢察署檢察官
被      告  丙○○
選任辯護人  陳俊隆律師
被      告  戊○○
選任辯護人  葉民文律師
上列被告因毒品危害防制條例案件，經檢察官提起公訴（98年度
偵字第21460 號），本院判決如下：
    主  文
丙○○犯販賣第一級毒品罪，累犯，共貳罪，各處有期徒刑拾陸
年。販賣第一級毒品所得財物現金新臺幣各壹仟元、參仟元沒收
，如全部或一部不能沒收時，以其財產抵償之。又共同犯販賣第
一級毒品罪，累犯，共貳罪，各處有期徒刑拾陸年。販賣第一級
毒品所得財物現金新臺幣各參仟元、參仟元沒收，如全部或一部
不能沒收時，以其與戊○○之財產連帶抵償之。應執行有期徒刑
貳拾貳年陸月。扣案之海洛因壹包（淨重零點零柒公克）及海洛
因殘渣袋貳只沒收銷燬。販賣第一級毒品所得財物現金新臺幣肆
仟元沒收，如全部或一部不能沒收時，以其財產抵償之；販賣第
一級毒品所得財物現金新臺幣陸仟元沒收，如全部或一部不能沒
收時，以其與戊○○之財產連帶抵償之。如附表所示之物沒收。
戊○○共同犯販賣第一級毒品罪，共貳罪，各處有期徒刑拾伍年
陸月。販賣第一級毒品所得財物現金新臺幣各參仟元、參仟元沒
收，如全部或一部不能沒收時，以其與丙○○之財產連帶抵償之
。應執行有期徒刑拾柒年捌月。扣案之海洛因壹包（淨重零點零
柒公克）及海洛因殘渣袋貳只沒收銷燬。販賣第一級毒品所得財
物現金新臺幣陸仟元沒收，如全部或一部不能沒收時，以其與丙○○之財產連帶抵償之。如附表所示之物沒收。
    事  實
一、丙○○因槍砲彈藥刀械管制條例案件，經本院於民國94年11
    月29日，以94年訴字第1088號判處有期徒刑1 年4 月確定，
    嗣經聲請減刑，減為應執行有期徒刑8 月15日，96年8 月30
    日執行完畢出監。詎仍不知悔改，明知海洛因係毒品危害防
    制條例所明定之第一級毒品，不得販賣，竟意圖營利，基於
    販賣毒品之犯意，分別為下列犯行：
  (一)丙○○以渠所持有之門號「0000000000」號行動電話，做為
    對外聯繫販賣毒品之工具，98年8月16日下午14時許，丁○○以其持有之門號「0000000000」行動電話撥打至丙○○前
    揭門號取得聯繫後，相約在桃園縣中壢市○○街住處樓下，
    丙○○以新臺幣（下同）1,000 元之代價，販賣海洛因1 包
    予丁○○，嗣丁○○於同日下午14時30分許，於桃園縣中壢
    市○○○街9 號仁德公園前為警查獲，並在丁○○身上扣得
    販入後尚未施用之第1 級毒品海洛因1 包（含袋毛重0.3 公
    克）、注射針筒等物。
  (二)丙○○以渠所持有之門號「0000000000」號行動電話，做為
    對外聯繫販賣毒品之工具，98年8 月12日下午17時36分許，
    甲○○以其持有之門號「0000000000」行動電話撥打至丙○○前揭門號取得聯繫後，相約在中壢市○○路附近，丙○○
    以3,000 元之代價，販賣海洛因1 包予甲○○。
  (三)丙○○及戊○○分別以渠所持有之門號「0000000000」及「
    0000000000」號行動電話，做為對外聯繫販賣毒品之工具，
    戊○○亦明知海洛因係毒品危害防制條例所明定之第一級毒
    品，不得販賣，竟基於意圖營利，而與丙○○共同販賣第一
    級毒品海洛因之犯意聯絡，98年8 月10日下午19時15分許，
    甲○○以其持有之門號「0000000000」行動電話撥打至丙○○前揭門號取得聯繫後，先由丙○○以3,000 之代價，販賣
    海洛因1 包予甲○○，惟因丙○○不在桃園縣中壢市○○街
    住處，丙○○乃以其所持有之前揭行動電話傳遞內容為「婆
    ，振陽在樓下拿三千給他，他給你三千，我在路上一下就到
    家」之短訊至戊○○所持有之前揭行動電話，戊○○遂於同
    日晚上23時，於桃園縣中壢市○○街住處樓下，將海洛因交
    付予甲○○。
  (四)丙○○及戊○○復共同基於意圖營利而承前犯意聯絡，98年
    8 月17日下午18時3 分許，甲○○復以其持有之門號「0000
    000000」行動電話撥打至丙○○前揭行動電話取得聯繫後，
    先由丙○○以3,000 之代價，販賣海洛因1 包予甲○○，惟
    因丙○○不在桃園縣中壢市○○街住處，丙○○遂要求甲○○自行撥打電話予戊○○前揭行動電話，戊○○遂於同日晚
    上18時30分許，於桃園縣中壢市○○街住處樓下，將海洛因
    交付予甲○○。嗣甲○○於同日晚上19時05分許，於桃園縣
    中壢市○○路○段346 號為警查獲，並在甲○○身上扣得販
    入後尚未施用之第1 級毒品海洛因1 包（含袋毛重0.82公克
    ）。嗣於98年10月1 日，經警持搜索票在桃園縣中壢市○○
    街37巷12弄1 號7 樓查獲丙○○、戊○○，並扣得如主文所
    示之海洛因及如附表所示之物品，始悉上情。
二、案經臺灣桃園地方法院檢察署檢察官指揮桃園縣政府警察局
    偵查起訴。
    理  由
壹、程序部分
一、被告戊○○所為不利於己之陳述，經本院勘驗其警詢、第一
    次偵訊之錄影光碟，被告回答警詢過程，均係口齒清晰，語
    氣平和，一問一答之方式作成，固時而較為簡短，時而先沉
    思才答話，時而以點頭、搖頭表示，未有不安、恐懼之情，
    雖偶有雙手靠在桌上托腮的動作，神智始終保持清醒，無何
    不舒服之情；警員詢問過程固有幾處聲量較大、用詞較直率
    不經修飾，惟並無強暴、脅迫等不正方法之情，甚至其間尚
    與被告戊○○聊到與丙○○交往，乃至自己也染上毒癮之往
    事，益徵被告戊○○當時確實得以任意陳述。至於要被告戊○○幫自己、收押是自己的事、無期徒刑得減刑等節，乃屬
    以口語向被告戊○○分析法律上之利害關係，俾被告戊○○
    自行判斷願否坦承犯行，以替自己爭取較好之訴訟處遇，實
    屬合於法律規範與比例原則之正當詢問，不構成辯護人所指
    摘之利誘或恐嚇。此外復查無有何違反法定障礙事由經過期
    間不得訊問或告知義務之規定而為，依刑事訴訟法第156 條
    第1 項、第158 條之2 規定，具有證據能力。而其警詢既無
    不正詢問之情形，則辯護人所指第一次偵訊為不正方法之延
    伸云云，即失所附麗，洵非可採。再者，亦無法令禁止司法
    警察於內勤偵訊時在場，故被告戊○○第一次偵訊時，為其
    製作警詢筆錄之警員即便在場，對該次自白之證據能力不生
    任何影響。又被告丙○○及其辯護人業於準備程序表示不爭
    執自白之任意性（僅爭執真實性），併此指明。
二、按被告以外之人於偵查中向檢察官所為之陳述，除顯有不可
    信之情況者外，得為證據，刑事訴訟法第159 條之1 第2 項
    定有明文。又法院、檢察官以共犯、共同被告身分傳喚到庭
    為訊問時，其身分既非證人，依法自無庸具結，故縱未命其
    具結，純屬檢察官或法官調查證據職權之適法行使，當無違
    法可言（最高法院97年度臺上字第1373號、99年度臺上字第
    1158號判決意旨參照）。是本案共同被告於偵查中所為陳述
    ，辯護人雖爭執其證據能力，惟共同被告2 人嗣於審理中以
    證人身分經交互詰問，本院已保障被告之憲法上對質詰問權
    ，此外復無查顯不可信之情況存在，揆諸前揭說明及司法院
    大法官第582號解釋意旨，具有證據能力。
三、按被告以外之人於檢察事務官、司法警察官或司法警察調查
    中所為之陳述，與審判中不符時，其先前之陳述具有較可信
    之特別情況，且為證明犯罪事實存否所必要者，得為證據，
    刑事訴訟法第159 條之2 定有明文。本院審酌證人即被告丙○○、戊○○於警詢中之證述為案發當日所製作，當時記憶
    自較深刻，可立即反應所知，不致因時隔日久而遺忘案情；
    且審判中被告同庭在場，作證之共同被告易受心理壓力或顧
    及同居之特殊情誼、利害關係而曲意迴護，揆諸上開說明，
    其於警詢中所為之陳述，客觀上應具有較可信之特別情況，
    且亦為證明犯罪事實存否所必要（詳下述），依上揭規定，
    其於警詢中之證言自有證據能力。
四、又本案認定犯罪事實所引用之其餘供述證據及非供述證據，
    均經本院依法踐行調查證據程序，檢察官及被告、辯護人於
    言詞辯論終結前均不爭執各該證據之證據能力，且亦查無依
    法應排除其證據能力之情形，是該等證據之證據能力均無疑
    義，合先敘明。
貳、實體部分
一、被告戊○○自本院羈押訊問（98年10月2 日下午8 時30分）
    起，一再否認其於警詢、第一次偵訊時之供述內容為真正（
    任意性之認定詳上列壹一），其於羈押訊問辯稱：當時施用
    毒品，神智不清，警詢中警察又告訴伊丙○○都承認了（見
    本院98年度聲羈字第666 號第13頁）云云，然復當庭稱：警
    詢、偵訊均無對伊任何非法取供之情形，伊無法解釋為何丙○○承認伊就要承認，亦不知道伊為何第一次偵訊會與警詢
    中為相同之自白（見同上）；嗣於起訴送審訊問（98年12月
    1 日）辯稱：偵訊時警員在旁邊聽，怕會對伊不利（見本院
    卷一第15-16 頁）云云，然復當庭稱：係因警詢中警員對伊
    表示，伊只要承認，態度良好，檢察官會讓伊交保等語，伊
    聽到警員如此說，不會恐懼，就相信了（見同上）等語；復
    於準備程序以類似之情詞置辯，並稱：「（問：警察在跟你
    說上述有關交保的那段話時，你有感到害怕嗎？）有」（見
    本院卷一第55頁）云云，惟其亦陳述：「（問：你的意思是
    說是警察說你可能涉犯販賣毒品，所以才覺得害怕？）對」
    、「（問：警察有無告訴你如果承認，檢察官一定會讓你交
    保？）他沒有說一定，他說丙○○是不可能，但是你有機會
    」、「（問：除了上述的情形外，還有其他原因讓你承認嗎
    ？）沒有」（見同上）等語。綜觀前揭陳述，被告戊○○遲
    至準備程序始稱警員提及交保一事，使其覺得害怕，惟其於
    送審訊問明確表示聽到此事不會恐懼，更早之羈押訊問更無
    一語提及警詢中有何害怕之情，顯見其於準備程序、審判中
    指稱警詢中因警員的言語而感到害怕云云，無非事後為了強
    化其翻異自白而臨訟杜撰之詞，故其於審判中結證稱：「警
    方說當時丙○○都承認了我還不講，說收押是我的事情，要
    收押我覺得有點害怕」、「（問：在偵查庭中有2 位男生是
    誰？）幫我作筆錄的刑警」、「（問：你當時在裡面感受如
    何？）我沒辦法自由陳述我的意思」（見本院99年6 月22日
    審判筆錄）云云，均屬臨訟飾卸，不足採信。此亦可參諸本
    院勘驗被告戊○○警詢、第一次偵訊之錄影光碟之結果（詳
    上列壹一所述），以及其於第一次偵訊中，檢察官因警詢筆
    錄將犯罪日期誤繕為98年8 月18日，而訊問其有無於98年8
    月18日販賣海洛因予甲○○時，猶能清楚回答沒有，並更正
    係98年8 月17日，又於偵訊將結束時，主動表示請求給予自
    新機會，並陳述知悉被告丙○○自當年5 月起開始販毒，經
    伊一直勸其，遂於8 月下旬沒有再賣等情，足徵被告戊○○
    當時能明確辨識其犯罪時間，並因而表現悔意，其先前之自
    白顯係有所事實根據，並非出於不真實之空泛認罪。故被告
    戊○○於警詢、第一次偵訊時之自白，顯較可信而可採。
二、被告丙○○自本院羈押訊問（98年10月2 日下午8 時30分）
    起，一再否認其於警詢、第一次偵訊時之供述內容為真正（
    均不爭執任意性），其於準備程序、審判中略以：伊自白當
    時因提藥，意識不清，均為胡說八道云云。稽其於羈押訊問
    稱：「我沒有賣過毒品給甲○○，我在檢察官訊問中會承認
    有賣給甲○○，係因警察有在內勤庭旁邊，而我想說在警詢
    筆錄有就已經有坦承販毒，如在檢察官訊問時，我不承認，
    會對警察不好意思，所以就仍然坦承販賣毒品」、「（問：
    販賣毒品係重罪，而你也有相關前科，為何會僅因怕對警察
    不好意思，就坦承販賣毒品？）因昨晚警詢時身體不舒服，
    所以警察叫我怎麼說我就怎麼說，而今日早上起來時，意識
    也不是清楚，所以仍然胡說八道」（見本院98年度聲羈字第
    666 號第11頁背面）云云，惟其對於既然意識不清，警詢中
    何以能交代相關細節，卻稱無法解釋（見同上）等語；復於
    送審訊問稱：「（問：既然真的沒有販賣毒品，為何第一次
    要說自己有販賣？）當時被押在警察局，只是想要快點交保
    出去，沒有想這麼多」、「（問：如果真的沒有犯罪之情，
    據實陳述沒有販毒即可，檢察官跟法院還會羈押你嗎？）當
    時在退藥，不知道自己在說什麼」（見本院卷一第24頁）云
    云。關於自白之原因，其先辯稱怕對警察不好意思，後辯稱
    想快點交保，以被告丙○○為智能及知識水準均正常之成年
    人，復有多次毒品危害防治條例案件前科，販賣毒品要屬重
    罪，對此理當認識甚明，豈有輕率為不實自白之可能？故其
    上開所辯情詞，顯違經驗法則，難認與事實相符。且觀其第
    一次警詢，並無任何提藥之情形，身體狀況與神情態度均與
    一般人無異，且口齒清晰，語氣平和，與警員乃一問一答之
    方式製作筆錄，對於警員開放性的問題，尚能清楚回答細節
    ，非如其所述有何意識不清，警察叫其怎麼說就怎麼說之情
    事。至於被告第二次警詢雖因錄音效果不佳，難以辨識其陳
    述之內容，然經本院勘驗畫面，過程中被告丙○○亦無任何
    提藥或意識不清之情形，亦為連續錄影，加以被告當日警詢
    完畢後隨即解送檢察官偵訊，經勘驗偵訊過程，其於偵訊中
    均能憑己意陳述，並無任何不正訊問，而其偵訊陳述內容實
    與第二次警詢陳述內容大致相符，足見被告丙○○於第二次
    警詢陳述內容堪以採信。至於被告丙○○雖提出其於新國民
    醫院診斷證明書，以其於接受美沙東替代療法期間，有併服
    用modipanol 一節，然前揭勘驗結果既顯示被告丙○○並未
    出現意識不清之情形，且其接受治療追蹤期間係至98年9 月
    3 日止，是此部分所辯尚不足為其有利之認定。綜上所述，
    被告2 人於本院羈押訊問中及其後所為翻異之供述，並非可
    採，其先前於警詢、第一次偵訊之自白始與事實相符（詳下
    列三(一)至(四)所述）。
三、訊據被告丙○○、戊○○均矢口否認上開犯罪事實，被告丙○○辯稱：扣案海洛因及分裝工具只是供伊自己施用，起訴
    書所載之簡訊，係指要戊○○與甲○○合資購買海洛因云云
    ；被告戊○○辯稱：伊從未幫丙○○交付任何海洛因予甲○○，亦未幫丙○○向甲○○收取金錢云云。惟扣案之卡其色
    尼龍材質封套筆記本內頁「98年8 月月計劃」（影本見本院
    卷一第189 頁）經提示予被告戊○○，被告戊○○表示：這
    是伊的筆記本，該頁是伊的字跡，振陽就是指甲○○，賈就
    是指賈莉溱，「（問：你在振陽、賈這些字底下有分別記載
    3000、1000，各是指何意？）那是他們請丙○○幫他們調毒
    品海洛因，應該是各調3000元及1000元」、「（問：丙○○
    有將他們各調多少的金額告知你，而由你記載嗎？）有」、
    「（問：剛提示給你看的筆記本，有記載98年8 月14日進2
    克，這是何意？）是丙○○去拿2 克的海洛因」、「（問：
    上面記載『入庫、出庫（差額）共5.5 錢、8 萬8 仟』這是
    何意？）這是我欠人家的錢，還差人家88000 元」、「（問
    ：這是拿毒品的錢嗎？）是」、「我記載這些資料都是丙○○給我的…丙○○叫我寫我就寫」（見本院卷一第172-174
    頁）等語，以被告2 人為多年同居關係，及犯後始終互相迴
    護之情觀之，被告戊○○上開供述猶對自己及被告丙○○不
    利，尤屬特別可信，足認前述之筆記本內頁「98年8 月月計
    劃」確係記載被告2 人98年8 月期間之毒品交付對象與金額
    。且查：
(一)1.犯罪事實一(一)部分，業據證人即現場跟監員警己○○○○○
    於審判中結證稱：「（問：跟監丁○○情形如何？）我們在
    那邊等候，她騎機車過來，她進大樓跟從大樓下來我們都有
    拍到，她從大樓下來後有整理胸部，這個（監視）畫面都有
    」、「（問：她從大樓出來後你們有繼續跟監丁○○？）有
    ，我們跟到她樓下」、「（問：當場是否有查獲？）當場沒
    有女性員警，就經她同意帶到派出所由女警在她胸部搜到海
    洛因1 小包、注射毒品1 支」、「（問：丁○○從她住處到
    丙○○大樓間有無去別的地方？）沒有，我們是一路上跟的
    」、「（問：丁○○有無出來後又返回住處再出來的情形？
    ）我們是人早就在丙○○家樓下埋伏等候，所以沒有上述情
    形」、「（問：你們是在丁○○回家路上攔查她的？）一路
    跟監到她家樓下才攔查」等語，核與證人即現場跟監員警乙○○○○○於審判中結證稱：「（問：丁○○從丙○○住處
    離開你們就開始跟監，一直到她住處樓下才開始攔檢？）是
    」等語相符，此外附有跟監丁○○之監視照片23幀在卷（見
    本院卷二第36-47 頁）可稽，足認丁○○確係於98年8 月16
    日下午1 時50分許以其持用之0000000000號行動電話播打被
    告丙○○持用之0000000000號行動電話，嗣即騎乘車號SMF-
    650號機車前往被告丙○○上開住處，經與被告丙○○住處
    社區警衛取得門禁磁卡後，自行上樓進入被告丙○○住處而
    取得扣案之海洛因，並將海洛因藏放於胸罩內，故其下樓後
    猶以雙手調整胸罩，旋即騎乘前揭機車返回其中壢市○○○
    街5 之2 號住處，而於其住處附近之仁德公園前經警當場攔
    查，復於派出所主動交付藏放於胸罩內之海洛因及注射針筒
    等物。
  2.次觀被告丙○○之通訊監察譯文，其於98年8 月16日13時50
    分與證人丁○○之對話為：「丙○○：『喂！』丁○○：『
    你在家裡喔！』丙○○：『對！』丁○○：『我去找你！』
    丙○○：『好！』」、同日13時59分對話為：「丙○○：『
    喂！』丁○○：『幫我開門！』丙○○：『喔！』」，參以
    丁○○於審判中結證稱：「（問：從妳家到丙○○住處要多
    久？）很近，騎車約3 、5 分鐘就到」等語，足認上開對話
    應係丁○○於出發前先打電話告知被告丙○○，然後於抵達
    被告丙○○住處後，再次打電話告知被告丙○○請其開門，
    此亦與跟監員警及監視照片所顯示之過程相符；而其自離開
    被告丙○○住處後係直接返家，途中未前往其他處所或與第
    三人接觸，是以本案自證人丁○○身上扣得之海洛因，其來
    源必係被告丙○○。再觀被告丙○○警詢、第一次偵查中自
    白：「（問：你是否有販賣毒品給丁○○及甲○○？共幾次
    ？）有的。丁○○及甲○○大概跟我購買過5 次毒品」、「
    （問：丁○○每次均向你購買多少毒品？）每次都購買新臺
    幣1000元海洛因」、「（問：有無販賣毒品給丁○○？）有
    」、「（問：時間？地點？）我在今年7 、8 月賣給她，賣
    給她海洛因，每次都賣給她約1000元」、「（問：警方於98
    年8 月16日14時許查獲丁○○持有海洛因毒品1 小包，該海
    洛因毒品是否為你販賣給丁○○的？價錢為何？於何處交易
    買賣毒品？）是的。價錢為新臺幣1 千元，在我現住地樓下
    電梯口交易買賣的」、「（問：98年8 月16日下午，丁○○
    所持有的海洛因1 小包，是在你家樓下交易所得，有無意見
    ？）對，是我賣給她的。我共賣給她3 次，前面2 次也是6
    、7 月賣給她的（此部分未據起訴）」等語（分見偵卷第20
    -21 頁、第268 頁），足認扣案之海洛因確係被告丙○○賣
    予證人丁○○，是被告此部分任意性之自白與事實相符，此
    部分事證明確，被告此部分犯行應予論科。
  3.證人丁○○雖於本院審理中結證略以：扣案之海洛因不是當
    天向丙○○購買的，而係原本就冰在伊家冰箱1 年多，當天
    是因為施用過海洛因以後感到後悔，遂將海洛因攜帶出門，
    打算丟棄在醫院的垃圾桶；當天原本打算先去看醫生，再到
    丙○○家，但還沒看醫生就先被警察攔下（見本院99年5 月
    4 日審判筆錄）云云。然證人丁○○自述當天行程係出門後
    欲前往醫院之途中被查獲，未及前往被告丙○○住處一節，
    顯與上開跟監員警及監視照片所顯示之客觀事實不符，足見
    證人對於當日曾前往丙○○住處之事，刻意隱瞞，茍非扣案
    之海洛因來源為被告丙○○，證人何須隱瞞曾前往被告丙○○之事？且證人丁○○前於偵訊中具結稱：當日伊電話聯絡
    丙○○是想去聊天，但後來沒去丙○○家，扣案之海洛因是
    要「帶回來」的路上丟，但還沒丟掉就被警察查獲（見偵卷
    第308 頁）云云，無一語提及欲前往醫院就診，且其語意係
    指回程時遭警查獲，非去程時就被查獲，明顯與審判中之結
    證不符，足認就醫一事乃屬虛妄，所謂欲利用就醫之際順便
    將海洛因丟棄於醫院垃圾桶一節，洵不可採。且其推稱扣案
    之海洛因是友人「董為華」冰在伊家冰箱1 年多，當天是為
    了帶去醫院丟棄才從伊家攜出一節，更與經驗法則乖違，非
    可採信。是證人偵訊、審判中之結證既與事實不符，自不足
    為被告有利之認定。
  (二)犯罪事實一(二)部分，業據被告丙○○警詢、第一次偵查中自
    白：「（問：你是否有販賣毒品給丁○○及甲○○？共幾次
    ？）有的。丁○○及甲○○大概跟我購買過5 次毒品」、「
    （問：甲○○每次均向你購買多少毒品？）每次都購買新臺
    幣0000-0000 元海洛因」、「我共賣給甲○○3 次。之前我
    還有賣給甲○○2 次，大約是7 、8 月時」、「（問：售予
    賈、林毒品的交易方式是否都相同？）他們都先透過電話與
    我聯絡，交易都在我家樓下」等語（分見偵卷第20-21 頁、
    第268 頁），核與被告丙○○之通訊監察譯文，其於98年8
    月12日17時36 分 與證人甲○○之對話為：「丙○○：『喂
    ！』甲○○：『喂，阿強喔，喂…』丙○○：『嗯。』甲○○：『一樣那個…現拿三啦！』丙○○：『喔好。』…丙○○：『我現在要過去要10幾分喔。』甲○○：『我也過去要
    10幾分喔。』丙○○：『喔，好。』」等語相符，亦與上開
    筆記本8 月12日記載有「振（陽）3000」字樣相符，足認被
    告丙○○與證人甲○○當日確係有交易價值3000元海洛因之
    情。至於證人甲○○雖嗣於偵訊中結證稱：「（問：98年8
    月12日17時36分監聽譯文意義為何？）我請丙○○幫我調毒
    品」、「（問：為何丙○○要幫你調毒品？）我們一起去」
    （見偵卷第312 頁）云云，然其審判中結證稱：前揭譯文係
    伊出3000元與丙○○合購海洛因（見本院卷一第178 頁）云
    云，所謂「調」毒品顯與合購為不同的兩件事，足認證人證
    述前後不一，非屬可信。則此部分證人甲○○所述既不足為
    被告丙○○有利之認定，犯罪事證已有被告丙○○之自白與
    前揭監聽譯文可佐，被告此部分犯行應予論科。
(三)1.犯罪事實一(三)部分，業據被告丙○○警詢、第一次偵訊中自
    白：「（問：你是否有販賣毒品給丁○○及甲○○？共幾次
    ？）有的。丁○○及甲○○大概跟我購買過5 次毒品」、「
    （問：甲○○每次均向你購買多少毒品？）每次都購買新臺
    幣0000-0000 元海洛因」、「我共賣給甲○○3 次。之前我
    還有賣給甲○○2 次，大約是7 、8 月時」、「（問：售予
    賈、林毒品的交易方式是否都相同？）他們都先透過電話與
    我聯絡，交易都在我家樓下」等語（分見偵卷第20-21 頁、
    第268 頁），被告戊○○亦於警詢中陳稱：「（問：98年8
    月10日19時15 分 ，甲○○以0000000000行動電話門號播打
    丙○○0000 000000 行動電話欲向丙○○購買毒品，之後丙○○以該門號傳簡訊至你所使用之0000000000行動電話門號
    ，簡訊內容為『婆，振陽在樓下拿三千元給他，他給你三千
    ，我在路上一下就到家』，該毒品3000元是否為你交給甲○○？）是我將毒品海洛因拿到住處樓下交給甲○○，甲○○
    並將新臺幣3000元交給我」、「（問：你是否知道你交給甲○○之物品是何物？）我知道，該物品是海洛因毒品」等語
    （見偵卷第34頁），復於第一次偵訊中陳稱：「（問：98年
    8 月10日，有無販售毒品海洛因，以3000元代價售予甲○○
    ？）當時丙○○不在家，丙○○發簡訊給我說『甲○○要三
    千，要我拿東西給他』，意思就是買3000元的海洛因，要我
    拿給甲○○」、「（問：交付前是否知道該物係海洛因？）
    知道，放在我們家」、「（問：是否知道毒品來源？）不清
    楚，都是丙○○去買的」等語（見偵卷第271-272 頁），被
    告2 人供述互核一致，此外復有被告丙○○之通訊監察譯文
    ，其於98年8 月10日19時15分與證人甲○○之對話為：「甲○○：『阿強喔！幫我準備一個三毛的好不好？現金先給你
    啦！那個三毛的！』丙○○：『好啊！你道那個華勛有沒有
    ！』甲○○：『嗯！到那邊就對了？』丙○○：『到了打給
    我。』甲○○：『弄好一點的給我。』丙○○：『好。』」
    ；其復於同日22時42分與證人甲○○之對話為：「甲○○：
    『怎麼還沒下來呢？』丙○○：『喔！好！我叫他拿給你！
    』甲○○：『好。』」；其隨即於同日22時53分傳簡訊予被
    告戊○○，內容為：「婆，振陽在樓下拿三千給他，他給你
    三千，我在路上一下就到家」；其復於同日22時58分與證人
    甲○○之對話為：「甲○○：『還要多久？』丙○○：『喂
    ！』甲○○：『喂！你還要多久？』丙○○：『呦？她沒拿
    給你喔？我在外面啊！』甲○○：『啊？』丙○○：『因為
    我電話打不出去！那你打…喂！』甲○○：『嘿！打給誰？
    』丙○○：『你打0933。』…甲○○：『701500你老婆的嗎
    ？』丙○○：『對啊！』」等語，甲○○旋於同日22時59分
    播打戊○○之行動電話，通話16秒，亦與被告戊○○所述之
    情節相符，且有上開筆記本8 月10日記載有「振陽3000」字
    樣可佐。是被告2 人此部分任意性之自白與事實相符，此部
    分事證明確，被告2 人此部分犯行應予論科。
  2.證人甲○○雖嗣於偵訊、審判中分別結證稱：「（問：98年
    8 月10日19時15分17秒對話內容意義為何？）那是丙○○找
    我一起拿毒品」、「（問：上開通聯簡訊內容？）我向丙○○買3000元毒品（後改稱）與丙○○一起去買3000元毒品」
    、「（問：上開監聽譯文顯示丙○○收到你的來電，立刻叫
    另名被告戊○○拿毒品給你，是否屬實？）是被告丙○○請
    他太太帶我去金陵路，向一位不知名的中年矮胖男子購買」
    、「（問：丙○○於上開通聯紀錄顯示『還要多久』，另通
    聯顯示『還沒拿給他』，意義為何？）我不知道，可是當天
    我沒等到他」、「（問：監聽譯文另顯示你播打戊○○的電
    話，有無意見？）我沒有跟戊○○拿過毒品」（見偵卷第
    312 頁）、「（問：你既然是跟丙○○一起合資去買毒品，
    為何在電話中要求丙○○『弄好一點』給你？）意思是叫丙○○跟對方聯絡，叫他弄好一點給我」、「（問：既然是合
    資買毒品，為何丙○○會說叫別人拿給你這些話？）我不曉
    得」、「（問：你既然不曉得，為何你在電話中還會回答好
    ？）這次好像是我跟他借3000元，不是拿毒品（後改稱）可
    能是叫他下來帶我去拿毒品」、「（問：你剛說98年8 月10
    日你好像只有打給丙○○，可是從通聯記錄裡你有在98年8
    月10日下午10時59分打給戊○○的行動電話，有何意見？）
    我記得我有次打電話給他，他們都沒有下來，我等一等就走
    掉了…可能就是約好下來我們一起去拿，這我有點忘記了」
    （見本院99年5 月4 日審判筆錄）云云，然證人甲○○所述
    非惟前後不一，多所矛盾，與通聯譯文所示之情況亦差異甚
    大，難以自圓，復與被告2 人前揭之自白不符，自不足為被
    告有利之認定。
(四)1.犯罪事實一(四)部分，業據證人即現場跟監員警己○○○○○
    於審判中結證稱：「（問：跟監甲○○情形如何？）當天承
    辦人黃名吉在現譯台，當時黃名吉通知我們說有1 位男的說
    要過去丙○○住處樓下拿毒品，黃名吉說可能會是由女的下
    來交易，我們看到的情形就是甲○○騎機車到丙○○住處樓
    下，之後沒幾分鐘就有1 個長髮女子從樓上下來，手上拿了
    類似信封或紙袋的東西交給甲○○，之後甲○○就騎車離開
    ，長髮女子就回警衛室進入大樓裡」、「（問：你們有繼續
    跟上甲○○嗎？）有，我們一路跟到中壢市○○路○段，也
    就是省道路口，剛好紅燈我們認為有機會攔下來，所以就在
    那裡盤查他」、「（問：盤查時有無發現他身上有信封帶或
    紙袋裡有毒品？）因為當時天色有點暗，經他同意跟我們回
    派出所後，在袋子裡有個信封，裡面有海洛因（證人口誤為
    安非他命，嗣經證人當庭更正）」等語，核與證人即現場跟
    監員警乙○○○○○於審判中結證稱：「（問：98年8 月17
    日下午是否有在丙○○住處樓下跟監甲○○？）有」、「（
    問：當時跟監看到的情形？）當天有看到甲○○騎1 台機車
    到丙○○住處大門口，後來有1 名女子拿疑似白色信封的物
    品交給甲○○，之後甲○○就騎機車走掉了，我們就一路跟
    監到中壢市○○路，我們就予以盤查」、「（問：該名女子
    有無上甲○○的機車到別處買東西？）沒有，女子交付東西
    後甲○○馬上就騎機車走」、「（問：你們後來有在白色信
    封內查獲毒品嗎？）有，查獲海洛因」、「（問：甲○○從
    丙○○住處離開有無搭載其他人？）沒有」等語相符，此外
    附有跟監甲○○之監視照片15幀在卷（見本院卷二第47-55
    頁）可稽，足認甲○○確係於98年8 月17日下午18時3 分許
    以其持用之0000000000號行動電話播打被告丙○○持用之00
    00000000號行動電話聯繫海洛因交易事宜後，嗣即騎乘車號
    LLO-492 號機車前往被告丙○○上開住處，而由被告戊○○
    從丙○○住處下樓交付海洛因予甲○○，旋即騎乘前揭機車
    單獨離去，而於中壢市○○路○段經警當場攔查，復於派出
    所主動交付以白色信封包裝之海洛因。
  2.次觀被告丙○○之通訊監察譯文，其於98年8 月17日18時3
    分與證人甲○○之對話為：「甲○○：『我…現在弄個三給
    我？』丙○○：『啊？』甲○○：『弄三啊！現啊！三啊！
    』丙○○：『我跟你講！你現在到華勛好不好？』甲○○：
    『華勛喔？』丙○○：『嗯！』甲○○：『好！你弄好吃一
    點啊！』丙○○：『嗯，好！就那個有沒有？我知道就那天
    講的這樣子的，你不喜歡那一種的』甲○○：『好，我現在
    過去』」、同日18時16分對話為：「甲○○：『我到了！我
    趕時間你快一點啊！』丙○○：『好！那我…等一下喔！我
    現在打電話！…還是你直接打？』甲○○：『啊？』丙○○
    ：『你直接打好不好？』甲○○：『打給誰？』我現在在買
    儲值卡，還沒輸入，你直接打比較快！你打0933…打給我妻
    仔啊！』…甲○○：『0000000000喔？』丙○○：『嘿。』
    甲○○：『我怎麼跟她講？』丙○○：『…你不要跟她講太
    明就好了！』」、同日18時18分對話為：「丙○○：『通話
    中！打不進去！等一下！我跟她交代。』甲○○：『好！那
    你打給她就好了啦！你跟她講我從樓下等！我趕時間啊！』
    丙○○：『好、好、好！』」等語，足認上開對話應係證人
    甲○○欲向被告丙○○購買價值3000元之海洛因，然被告丙○○當時人不在住處，乃告知證人甲○○可逕前往其中壢市
    ○○街住處，與當時在住處之被告戊○○交易，此亦與跟監
    員警及監視照片所顯示之過程相符；而其自離開被告丙○○
    住處後係直接騎車離去，途中未前往其他處所或與第三人接
    觸，是以本案自證人甲○○身上扣得之海洛因，其來源必係
    被告戊○○。再觀被告丙○○警詢、第一次偵查中自白：「
    （問：你是否有販賣毒品給丁○○及甲○○？共幾次？）有
    的。丁○○及甲○○大概跟我購買過5 次毒品」、「（問：
    甲○○每次均向你購買多少毒品？）每次都購買新臺幣0000
    -0000 元海洛因」、「（問：警方於98年8 月17日（筆錄誤
    繕為18日）19時許查獲甲○○持有海洛因1 小包，該海洛因
    毒品是否為你販賣給甲○○的？於何處交易買賣毒品？）是
    的。價錢為新臺幣3000元。在我現住地樓下交易的」、「（
    問：98年8 月17日（筆錄誤繕為18日）晚間7 時許，甲○○
    所有的海洛因是否為你所販售？）是的。交易方式如上述。
    我共賣給甲○○3 次。之前我還有賣給甲○○2 次，大約是
    7 、8 月時」等語（分見偵卷第20-21 頁、第268 頁），足
    認扣案之海洛因確係被告丙○○賣予證人甲○○無訛。
  3.此外被告戊○○於警詢、第一次偵訊中亦自白：「（問：98
    年8 月17日18時3 分起甲○○以0000000000行動電話門號撥
    打丙○○0000000000行動電話門號欲向丙○○購買毒品，丙○○並要求甲○○撥打0000000000行動電話門號給你，事後
    因甲○○打不通你的電話並告知丙○○，丙○○就親自撥打
    0000000000行動電話門號給你，你有無將毒品海洛因交給甲○○？）有的，我在住處樓下警衛室將海洛因毒品交給甲○○」、「（問：警方於98年8 月17日（筆錄誤繕為18日）查
    獲甲○○持有海洛因毒品前，在你住所樓下執行埋伏跟監發
    現甲○○與1 女子在交易毒品，該女子是否為你本人？）是
    我本人沒錯」、「（問：你因何要幫丙○○販賣毒品？）我
    與丙○○開始交往時就一直勸他不要再用毒品了，之後因我
    也染上毒品且經商失敗，兩人均無固定收入又經濟貸款上發
    生了問題，所以我才會幫丙○○交付毒品給購買毒品之人」
    、「（問：你是否曾主動兜售毒品給不特定之人？）沒有，
    都是丙○○叫我將毒品拿給他人的」、「（問：98年8 月17
    日晚間6 時許，有無與丙○○將毒品販售給甲○○？）有」
    、「（問：交易情形？）丙○○不在家，他打電話給我，說
    甲○○要買毒，我把毒品拿下去給他」等語（分見偵卷第35
    -36 頁、第272 頁），足認扣案之海洛因確係被告戊○○依
    其與被告丙○○之犯意聯絡而交付予證人甲○○，且被告2
    人之供述互核一致，是被告2 人此部分任意性之自白與事實
    相符，此部分事證明確，被告2人此部分犯行應予論科。
  4.證人甲○○雖嗣於偵訊、審判中分別結證稱：「（問：98年
    8 月17日18時3 分監聽譯文『弄好吃一點』意義為何？）當
    天我沒有過去。『弄好吃一點』就是請別人將毒品弄好吃一
    點」、「（問：沒有過去為何當天之後通聯顯示你催促快點
    下來？）其實是我過去之後丙○○沒有下來」（見偵卷第
    312-313 頁）、「（問：98年8 月17日這天一起去買的情形
    如何？）好像丙○○在外面沒有那個，結果他跟他老婆聯絡
    ，然後一起去」、「（問：你跟戊○○是去哪裡買？）一樣
    光南那邊，一樣我出3000」、「（問：戊○○買好後怎麼將
    毒品拿給你？）一起去，回來的路上分，也是一人一半」、
    「（問：98年8 月17日當天你有將戊○○送回她住處嗎？）
    沒有，就拿好就分開了」「（問：98年8 月17日那次的通聯
    譯文中你是表示你當天趕時間，你可以確認這通電話之後，
    你有跟戊○○一起去買毒品嗎？）好像沒有」、「（問：據
    方才戊○○供稱在98年8 月17日有下樓跟你一起去買飲料，
    對此有何意見？）應該不只去買飲料，還有去拿毒品，應該
    是先去買飲料再去拿毒品」（見本院99年5 月4 日審判筆錄
    ）云云，然證人自述當日行蹤，顯與員警跟監之過程不合，
    所謂載被告戊○○一起去買飲料或合買毒品一節，應屬子虛
    ，而與事實不符，不足憑採。至於被告戊○○以證人身分在
    審判中之結證雖略以伊下樓是因被告丙○○交代要拿3000元
    借甲○○，當天下午5 點以前順便請甲○○載伊去買飲料（
    見本院6 月22日審判筆錄）云云，顯與其先前於準備程序中
    所述不符，亦與通聯記錄不吻合，無非係事後為附和甲○○
    所述內容而臨訟杜撰之詞，且亦未提及當日有一起前往合買
    毒品，是此部分不足採信。被告丙○○以證人身分在審判中
    之結證雖略以98年8 月17日伊與甲○○之監聽譯文，是甲○○欲向伊借3000元之意（見本院6 月22日審判筆錄）云云，
    然顯與其先前於準備程序中所述不符；且本案係於98年10月
    2 日為警查獲，其遲於99年1 月8 日準備程序中始為與證人
    甲○○合資購買海洛因之抗辯，前揭情詞顯然均屬臨訟飾卸
    之詞，俱不足採信。
  (五)此外，復於被告丙○○住處扣得海洛因（經法務部調查局鑑
    定無訛，見偵卷第353 頁）、注射針筒、電子磅秤、分裝工
    具等物品，茍被告2 人僅係自己施用，焉須大費周章準備電
    子磅秤2 台、分裝杓及大小各式尺寸之夾鍊袋等分裝工具，
    顯然被告係為進行海洛因分裝，以便販賣他人牟利。綜上所
    述，犯罪事實(一)、(二)被告丙○○分別販賣海洛因予丁○○、
    甲○○各1 次，犯罪事實(三)、(四)被告丙○○、戊○○共同販
    賣海洛因予甲○○2 次，事證均已明確，被告所辯及證人迴
    護之詞均非可採，應依法論科。
四、被告2 人犯罪時，毒品危害防制條例第4 條第2 項業於98年
    5 月20日修正公佈，並自公佈後6 個月施行（98年6 月8 日
    法務部法檢字第0980802279號函參照）。按行為後法律有變
    更者，適用行為時之法律，但行為後之法律有利於行為人者
    ，適用最有利於行為人之法律，刑法第2 條第1 項訂有明文
    ，又關於新舊法比較，應綜其全部罪刑結果而為比較（最高
    法院95年5 月23日95年度第8 次刑事庭會議決議參照）。毒
    品危害防制條例第4 條第2 項之販賣第二級毒品罪，修正前
    、後之構成要件均無更動，但法定刑從「無期徒刑或7 年以
    上有期徒刑，得併科新臺幣700 萬元以下罰金」，提高為「
    無期徒刑或7 年以上有期徒刑，得併科新臺幣1000萬元以下
    罰金」，經比較修正前、後之規定，以修正前之規定對於被
    告2 人較為有利。
五、核被告丙○○就事實(一)、(二)所為，均係犯修正前毒品危害防
    制條例第4 條第1 項之販賣第一級毒品罪；被告丙○○、戊○○就事實(三)、(四)所為，均係犯修正前毒品危害防制條例第
    4 條第1 項之販賣第一級毒品罪。被告就上開販賣第一級毒
    品犯行，其等為販賣而持有毒品之低度行為，應為各該販賣
    毒品之高度行為所吸收，均不另論罪。被告2 人就事實(三)、
    (四)之犯行，均有犯意聯絡及行為分擔，均為共同正犯。被告
    2 人就上開販賣第一級毒品犯行，犯意各別，行為互殊，應
    分論併罰。被告丙○○有事實欄記載之科刑與執行紀錄，有
    臺灣高等法院被告前案紀錄表附卷可稽，其於前案執行完畢
    後5 年內，故意再犯本案有期徒刑以上之罪，均為累犯，併
    科罰金部分應依法加重其刑（販賣第一級毒品罪之法定刑為
    死刑、無期徒刑，依法不得加重）。末考量被告2 人經查獲
    販賣第一級毒品海洛因之次數、數量及金額尚屬有限，其販
    賣行為所造成危害社會之程度，尚與大盤毒梟有異，然販賣
    第一級毒品之法定刑為「處死刑或無期徒刑；處無期徒刑者
    ，得併科新臺幣1 千萬元以下罰金」，不可謂不重，於此情
    形，倘依其情狀處以有期徒刑，即足以懲儆，並可達防衛社
    會之目的者，自非不可依客觀之犯行與主觀之惡性二者加以
    考量其情狀是否有可憫恕之處，以符合罪刑相當原則。據此
    ，審酌被告2 人販賣之第一級毒品之數量尚屬微量，次數僅
    4 次，所得為1 萬元，以情節論，惡性容非重大不赦，若就
    上開犯行科處最輕本刑無期徒刑，猶嫌過重，實屬情輕法重
    而有堪資憫恕之處，爰依刑法第59條規定對被告2 人酌減其
    刑。被告丙○○併依法先加後減。茲審酌被告2 人明知海洛
    因為管制之第一級毒品，且分別曾因施用毒品而經強制戒治
    、觀察勒戒，應知毒品對身心之戕害甚烈，卻仍起意販賣，
    足使他人亦沉淪毒海，並對國家、社會造成甚大之潛在危害
    ，惟販賣之數量非鉅，犯罪時間亦非長期，偵、審中翻異先
    前自白而矢口否認，難認犯後態度良好等一切情狀，分別量
    處如主文所示之刑，並依法定其各該應執行刑。
六、扣案之壹包（淨重0.07公克）及海洛因殘渣袋2 只，係因本
    案而查獲之第一級毒品，且與本案被告犯行有直接關聯，應
    依毒品危害防制條例第18條第1 項前段規定，宣告沒收銷燬
    之（扣案另1 包淨重3.74公克之白色粉末，經法務部調查局
    鑑定未發現含法定毒品成分，附此敘明）。次被告丙○○販
    賣毒品2 次，所得分別為1000元、3000元，又與被告戊○○
    共同販賣毒品2 次，所得分別為3000元、3000元，均係因犯
    同條例第4 條之罪所得之財物，自應依同條例第19條第1 項
    規定沒收之，其中前2 次共4000元部分，如全部或一部不能
    沒收時，以被告丙○○之財產抵償之；另共同販賣之2 次所
    得6000元以其等之財產連帶抵償之。另在被告丙○○、戊○○住處所扣得之毒品分裝工具及行動電話等物（詳如附表所
    示），均係被告供上開犯行所用之物，且均係被告所有，應
    依毒品害防制條例第19條第1 項規定，宣告沒收之。至於戊○○所持用之門號0000000000行動電話，雖係供本案犯罪所
    用，然未據扣案，亦無證據顯示尚存在，為免執行之困難，
    爰不宣告沒收。
七、至扣案之第二級毒品安非他命9 包（含袋毛重3.1 公克）及
    安非他命殘渣袋，並非與本案被告犯行有直接關聯，被告持
    有該第二級毒品，是否另構成犯罪，自應由檢察官依法處理
    ，爰不宣告沒收銷燬，附此敘明。又證人丁○○、甲○○上
    開審判中所為之結證，於案情有重要關係之事項所為之供述
    ，顯與事實不符，此部分顯已涉犯偽證罪嫌，亦應由檢察官
    依法處理，併此指明。
據上論斷，應依刑事訴訟法第299 條第1 項前段，毒品危害防制
條例第4 條第1 項、第18條第1 項前段、第19條第1 項，刑法第
11條、第2 條第1 項前段、第28條、第47條第1 項、第59條、第
51條第5 款，判決如主文。
本案經檢察官楊凱真到庭執行職務。
中    華    民    國    99    年    7     月    19    日
                  刑事第七庭審判長法  官  蕭世昌
                                  法  官  蔡世芳
                                  法  官  毛松廷
以上正本證明與原本無異。
如不服本判決應於收受判決後10日內向本院提出上訴書狀，並應
敘述具體理由。其未敘述上訴理由者，應於上訴期間屆滿後20日
內向本院補提理由書( 均須按他造當事人之人數附繕本) 「切勿
逕送上級法院」。
                                  書記官  何伊羚
中    華    民    國    99    年    7     月    19    日
附表：
┌──┬─────────────┬──────┬───┬─────┐
│編號│       物品名稱           │數量        │所有人│  備註    │
├──┼─────────────┼──────┼───┼─────┤
│1   │分裝袋                    │3盒         │丙○○│          │
├──┼─────────────┼──────┼───┼─────┤
│2   │卡其色尼龍材質封套筆記本  │1本         │戊○○│          │
├──┼─────────────┼──────┼───┼─────┤
│3   │電子磅秤                  │2台         │丙○○│          │
├──┼─────────────┼──────┼───┼─────┤
│4   │海洛因注射針筒            │4箱         │丙○○│          │
├──┼─────────────┼──────┼───┼─────┤
│5   │毒品分裝袋                │1包         │丙○○│          │
├──┼─────────────┼──────┼───┼─────┤
│6   │分裝杓                    │1支         │丙○○│          │
├──┼─────────────┼──────┼───┼─────┤
│7   │0000000000手機（含SIM卡） │1支         │丙○○│          │
└──┴─────────────┴──────┴───┴─────┘

司法院資訊處製作；財團法人民間司法改革基金會備份。
